臺灣桃園地方法院刑事判決　　　　　　　　　　　　九十三年度簡上字第一七號
　　上　訴　人
　　即　被　告　丙○○
　　　　　　　　甲○○
　　　　　　　　乙○○
右上訴人等因妨害自由案件，不服臺灣桃園地方法院中壢簡易庭於中華民國九十三年
二月六日九十二年度壢簡字第一六七一號第一審刑事簡易判決（聲請簡易判決處刑案
號：臺灣桃園地方法院檢察署九十二年度偵續字第一號、九十二年度偵字第一八
四八號及第一六六五三號），提起上訴，本院管轄之第二審合議庭判決如左：
    主  文
上訴駁回。
    事  實
一、丙○○因其承包在苗栗縣竹南鎮○○路與八德路口「營盤變電所」之工地，於民
    國九十年十一月五日晚上七時許，遭另一工程承包商戊○○前往該工地竊取角材
    四十根（戊○○所涉竊盜犯行，經臺灣高等法院臺中分院於九十二年四月九日，
    以九十二年度上易字第三九八號判決上訴駁回，處拘役四十日，緩刑二年確定）
    ，而於九十年十一月七日晚上十一時許，戊○○偕同丙○○之同宗遠親（聲請簡
    易判決處刑書誤認為堂兄）丁○○，前往桃園縣新屋鄉○○街八十號之丙○○住
    處談判和解事宜時，丙○○竟夥同甲○○、乙○○（乙○○前因違反麻醉藥品管
    理條例案件，經本院以八十五年度訴字第二七四號判處有期徒刑四月確定，甫於
    八十七年六月十一日執行完畢），共同基於使人行無義務之事之犯意聯絡，分以
    遙控器拉下鐵捲門、作勢摔破酒瓶、以及稱如不賠償將對戊○○及其家人不利等
    語之脅迫方式，致使戊○○心生畏懼，而簽發金額新臺幣（下同）各十萬元之本
    票三紙交予丙○○。
二、案經戊○○訴由桃園縣警察局楊梅分局報告臺灣桃園地方法院檢察署檢察官偵查
    後聲請簡易判決處刑。
    理  由
一、訊據上訴人即被告丙○○、甲○○、乙○○固均不否認於右揭時地與告訴人戊○○、證人丁○○一同談論告訴人偷竊被告丙○○所有之工地角材賠償事宜一情，
    惟均矢口否認有何使人行無義務之事之犯行，被告丙○○辯稱：是告訴人偷了我
    的角材，主動到我家來談，我並沒有強迫他作任何事，本票是他願意簽的，而且
    我們也沒有把鐵門拉下來。而且告訴人在偵查時說酒瓶是從桌子上滾下去摔破的
    ，並不是我們打破的，還說只要我們不告他竊盜，他就不告我們云云；被告甲○○則辯以：當天我確實在場，但是我是去看圖，我並沒有拉下鐵門，我連鐵捲門
    的開關在哪裡都不知道，也沒有打破酒瓶，沒有對告訴人作任何事。丙○○與告
    訴人在旁邊談，後來不知道是何人打翻酒瓶，我就看了一下，有聽到他們好像在
    講賠償的事。後來到警局作筆錄時警員說刑事案件不能和解，告訴人才緊咬說我
    們有這些犯行云云；被告乙○○則以：我當天是陪我老闆甲○○過去看圖，我當
    時是坐在旁邊，我沒有做起訴書所載的犯行，發生那些事我也都不知道云云置辯
    。
二、經查：
  (一)右揭犯罪事實，業據告訴人戊○○迭於警訊、偵查及本院審理中指訴明確（參見
    九十一年度偵字第一三九九號偵卷第八—九頁正面、反面、九十一年度偵續字
    第一號偵卷第十二頁反面、第十三頁正面、本院卷第六五—六六、八十頁），
    且現場目擊證人丁○○於偵查及本院審理中亦結證稱：我與丙○○是同宗遠親，
    不同祖父，九十年十一月七日晚上，戊○○約我陪他去找丙○○，因為戊○○拿
    丙○○的工地角材，丙○○要告他竊盜，戊○○想我與丙○○比較熟，約我去找
    丙○○協調，我與戊○○約晚上八時左右到丙○○家，但丙○○不在家，我與戊○○在丙○○家等丙○○回來，戊○○及丙○○之兄有打電話聯絡丙○○，約晚
    上十一時，丙○○與一名「小李」（指甲○○）、一名「阿旺」（指乙○○）的
    人一起回家，當時我們五人在客廳談，協調戊○○如何賠償，戊○○表示倘堅持
    要賠，則拿工程款其中一筆六萬元來抵，丙○○不肯，雙方沒談成，我與戊○○
    準備離開，「阿旺」、「小李」稱事情未談好不可以走，不知道是「阿旺」還是
    「小李」就把鐵捲門拉下，在裡面，丙○○原先要求戊○○賠一百萬元，丙○○
    的朋友稱一百萬元不夠，要二百萬元，戊○○不肯，一直討價還價，最後以三十
    六萬元談好，除了抵六萬元工程款，另外簽十萬元的本票各三張。當時「阿旺」
    拿酒瓶，作勢要摔破酒瓶動作，還說如果今天不給合理交代，今天就不要回去。
    戊○○是被逼簽本票的，我在二次偵訊所述比較實在等語（參見九十一年度偵續
    字第一號偵卷第四四—四六頁正、反面、本院卷第七八頁），衡以證人丁○○
    係被告丙○○之宗族兄長，與被告三人均無怨懟仇恨，又和告訴人係熟識朋友，
    所言必定慎重，以避免偏頗任何一方而另生枝節嫌隙，且其所述情節又大致與告
    訴人所述大致相符，是以證人丁○○上開證詞，應可採信，足徵被告三人於右揭
    時地確有分以遙控器拉下鐵捲門、作勢摔破酒瓶、以及稱如不賠償將對告訴人及
    其家人不利等語之脅迫方式，致使告訴人心生畏懼，而使告訴人簽發金額各十萬
    元之本票三紙交予被告丙○○之無義務之事一情堪以認定。
  (二)又觀以告訴人所竊取被告丙○○所有之工地角材僅係四十根舊品，每根價值約八
    十至一百二十元之間，竊得財物價值共計約三千二百元至四千八百元之間，價值
    尚微，且告訴人於行竊現場遭發覺後，亦已當場將所竊取之工地角材全數返還被
    告丙○○一情，有臺灣苗栗地方法院九十一年度易字第五八九號刑事判決及臺灣
    高等法院臺中分院九十二年度上易字第三九八號刑事判決各一份在卷可參。衡情
    以觀，縱令告訴人需賠償被告丙○○損失，亦僅需在合理範圍內賠償即可，又何
    須以三十六萬元（其中六萬元以賒欠工程款抵償，另簽發各十萬元之本票三紙）
    之高價賠償被告丙○○之理！更益徵被告三人前開所辯，顯與常理有違，不足採
    信。
  (三)此外，復有告訴人簽發之各十萬元本票三張影本附卷可稽（參見九十一年度偵字
    第九四二號偵卷第二四頁正面）。綜上所述，足認被告三人前開所辯，應屬事
    後空言避就推諉卸責之詞，均無可採。從而，本件事證已臻明確，被告三人犯行
    均洵堪認定，應予依法論科。
三、核被告丙○○、甲○○及乙○○所為，均係犯刑法第三百零四條第一項之強制罪
    。被告三人就上開犯行，均具有犯意聯絡及行為分擔，均為共同正犯。又被告乙○○前因違反麻醉藥品管理條例案件，經本院以八十五年度訴字第二七四號判處
    有期徒刑四月確定，甫於八十七年六月十一日執行完畢，此有臺灣高等法院被告
    全國前案紀錄表、臺灣桃園地方法院檢察署刑案資料查註紀錄表各一份附卷可參
    ，其前受有期徒刑之執行完畢，於五年以內再犯本件最重本刑為有期徒刑以上之
    罪，為累犯，應依刑法第四十七條之規定，加重其刑。
四、原審以被告三人罪證明確，因而適用刑事訴訟法第四百四十九條第一項前段、第
    四百五十四條第二項，刑法第三百零四條第一項、第四十七條、第四十一條第一
    項前段，罰金罰鍰提高標準條例第一條前段、第二條規定，逕以簡易判決判處被
    告丙○○、甲○○拘役各四十日，被告乙○○拘役五十日，如易科罰金，均以銀
    元三百元折算一日。本院經核其認事用法均無違誤，量刑亦稱妥適，被告三人上
    訴意旨空言否認犯行云云，指摘原判決不當，為無理由，應予駁回。
據上論斷，應依刑事訴訟法第四百五十五條之一第一項、第三項、第三百六十八條，
判決如主文。
本案經檢察官簡志祥到庭執行職務。
中      華      民      國    九十三    年      五      月    二十七    日
                                      臺灣桃園地方法院刑事第十二庭
                                          審判長法  官    游  紅  桃
                                                法  官    黃  永  定
                                                法  官    林  家  賢
右正本證明與原本無異。
如不服本判決，應於判決送達後十日內向本院提出上訴狀( 應附繕本 )，上訴於
臺灣高等法院。
                                                書記官    戴  育  萍
中        華        民        國   九十三   年    五    月    二十八    日
附錄本判決論罪科刑法條：
刑法第三百零四條第一項：
以強暴、脅迫使人行無義務之事或妨害人行使權利者，處三年以下有期徒刑、拘役或
三百元以下罰金。
